【裁判字號】    97,訴,1457
【裁判日期】    970827
【裁判案由】    毒品危害防制條例
【裁判全文】
臺灣臺北地方法院刑事判決              97年度訴字第1457號
公  訴  人  臺灣臺北地方法院檢察署檢察官
被      告  甲○○
上列被告因毒品危害防制條例案件，經檢察官提起公訴（97年度
毒偵字第1813號），嗣於本院準備程序進行中，被告先就被訴事
實為有罪之陳述，經裁定適用簡式審判程序，判決如下：
    主  文
甲○○施用第一級毒品，累犯，處有期徒刑柒月。
    事  實
一、甲○○前因毒品危害防制條例案件（施用第一級毒品），經
    本院94年度訴字第653號判決判處有期徒刑6月確定，與另案
    （本院94年度易字第1691號）拘役50日合併執行，於民國95
    年6月20日縮刑期滿執行完畢。
二、甲○○前因施用毒品案件，先經本院91年度毒聲字第1265號
    裁定送勒戒處所觀察、勒戒，因無繼續施用毒品傾向，經臺
    灣臺北地方法院檢察署檢察官以91年度毒偵字第1196號不起
    訴處分在案，前開觀察、勒戒處分並於民國91年7月10日執
    行完畢，前開觀察、勒戒處分執行完畢5年內，甲○○又基
    於施用毒品之犯意，於94年2月13日下午3時許施用第一級毒
    品海洛因，並經本院94年度訴字第653號判決判處有期徒刑6
    月確定，並於95年6月20日執行完畢。甲○○竟仍不知悔改
    ，於前開論罪科刑之施用毒品犯行後1年10月餘，又另行基
    於施用第一級毒品海洛因之犯意，於97年5月14日晚間10時
    許，在臺北市中山區○○○路○段73號7樓之8住處內，以將
    第一級海洛因粉末摻入香菸內燃燒吸嗅所生氣體之方式，施
    用第一級毒品海洛因，嗣於97年5月15日上午11時許，為警
    持本院97年度聲搜字第747號搜索票在甲○○位在臺北市中
    山區○○○路○段73號7樓之8之住處搜索扣得疑似施用第一
    級毒品海洛因犯行所用注射針筒1支（此扣案注射針筒無法
    認係被告本次犯行所用、詳如後述）、甲○○旋即自白前於
    97年5月初某日以扣案注射針筒注射皮下之施用第一級毒品
    犯行（並非本件起訴犯行、亦無積極證據足認被告此部分自
    白所真實），經採集甲○○排放尿液，經檢驗確呈第一級毒
    品海洛因代謝物陽性反應，堪認被告係於97年5月15日上午
    11時59分採尿前回溯26小時內某時施用第一級毒品犯行而查
    獲。
二、案經臺北市政府警察局大安分局報告臺灣臺北地方法院檢察
    署檢察官偵查起訴，嗣於本院準備程序進行中，甲○○先就
    被訴事實為有罪之陳述，經裁定適用簡式審判程序。
    理  由
一、證據能力之判斷：
    (一)查本件被告甲○○所為之自白，並無出於強暴、脅迫、利
      誘、詐欺、疲勞訊問、違法羈押或其他不正之方法，亦非
      違反法定障礙事由經過期間不得訊問或告知義務之規定而
      為，依刑事訴訟法第156條第1項、第158條之2規定，應認
      其有證據能力。
    (二)又本件認定犯罪事實所憑之非供述證據（如後所述），均
      無違反法定程序而取得之情形，依刑事訴訟法第158條之4
      反面規定，自有證據能力。
二、上揭犯罪事實，業據被告甲○○於本院審理時坦承不諱，且
    被告於97年5月15日為警查獲後所採集之尿液，經以氣相層
    析質譜儀分析法（GC/MS）檢驗，呈嗎啡類（為海洛因之代
    謝物）陽性反應等情，有卷附臺北市政府警察局偵辦毒品案
    件尿液檢體委驗單、臺灣尖端先進生技醫藥股份有限公司濫
    用藥物檢驗報告等可資佐證；又按，92年7月9日修正公布之
    毒品危害防制條例刪除二犯及三犯之規定，一改修法前繁雜
    之處遇程序，僅將施用毒品者簡化區分為初犯、再犯，並認
    施用毒品者係屬病患性犯人，宜以觀察、勒戒戒除其身癮，
    並以強制戒治去除其心癮，經觀察、勒戒或強制戒治執行完
    畢釋放後，若於5年後，始再犯該條例第10條施用毒品罪者
    ，仍適用同條例第20條第1項、第2項之規定，即與「初犯」
    之治療程序相同，檢察官應先聲請法院裁定令被告入勒戒處
    所觀察、勒戒，並視有無繼續施用毒品傾向，決定應予釋放
    、並為不起訴之處分，或應聲請法院裁定令入戒治處所強制
    戒治；若係5年內「再犯」同條例第10條施用毒品罪者，依
    同條例第23條第2項規定，檢察官應依法追訴，而施以刑事
    處遇；觀諸該條例第20條第3項之修正理由：「觀察、勒戒
    或強制戒治5年後再犯者，顯見前所實施之觀察、勒戒或強
    制戒治已足以遮斷其施用毒品之癮，為期自新及協助其戒除
    毒癮，對此五年後再犯者，爰明定仍適用初犯之規定，先經
    觀察、勒戒、強制戒治之程序。」及同條例第23條第2項之
    修正理由：「為配合簡化施用毒品犯之刑事處遇程序，並鑑
    於經觀察、勒戒或強制戒治執行完畢釋放後5年內再犯者，
    其再犯率甚高，原據以實施之觀察、勒戒及強制戒治既已無
    法收其實效，自應施以刑事處遇。」顯然如施用毒品者係前
    經觀察、勒戒或強制戒治等治療程序執行完畢5年後，始再
    施用毒品之「初犯」，因前所執行之觀察、勒戒或強制戒治
    已足收戒除毒癮之效，自應重新執行觀察、勒戒或強制戒治
    等治療程序，並於治療程序執行完畢後，由檢察官為不起訴
    處分，毋庸對之追訴處罰；反之，於5年內「再犯」之情形
    ，因其先前所為治療程序顯未能收戒斷毒癮之效，且考量施
    用毒品者之再犯率偏高，乃簡化其刑事處遇程序，而逕予追
    訴處罰，不再施以治療程序。參酌上開立法理由，修正毒品
    危害防制條例就施用毒品者，祇於「初犯」及「五年後再犯
    」二種情形，有其追訴條件之限制，即須於初犯經觀察、勒
    戒或強制戒治釋放後，五年內均無施用毒品之行為，始能認
    其前所實施之觀察、勒戒或強制戒治已足遮斷毒癮，而得於
    五年後再犯時，再予適用初犯之規定，重行觀察、勒戒等治
    療程序；倘五年內已經再犯，經依法追訴處罰者，縱其第三
    次（或第三次以上）施用毒品之時間在初犯釋放5年以後，
    即與「5年後再犯」之情形有別，且因已於「5年內再犯」，
    顯見其再犯率甚高，原實施觀察、勒戒或強制戒治，已無法
    收其實效，而無五年戒斷期之存在，自無再經觀察、勒戒及
    強制戒治之必要，應由檢察官逕行起訴，始符新法修正之本
    旨，最高法院96年度台非字第32號判決意旨可資參照。本件
    被告所受前開觀察、勒戒處分執行完畢釋放之日距本件犯行
    時間雖已逾5年以上，然被告於前開觀察、勒戒處分執行完
    畢釋放之日後5年內已經再犯施用毒品犯行業經依法追訴處
    罰，已如前述，是檢察官依法對於被告提起本件公訴，即無
    不合。綜上所述，本件事證明確，被告犯行堪以認定，應依
    法論科。
三、核被告所為，係犯毒品危害防制條例第10條第1項施用第一
    級毒品罪，其持有第一級毒品之低度行為為施用毒品之高度
    行為吸收，不另論罪；又被告前因毒品危害防制條例案件，
    經本院94年度訴字第653號判決判處有期徒刑6月確定，於95
    年6月20日與另案（本院94年度易字第1691號）拘役50日合
    併執行，於95年6月20日縮刑期滿執行完畢等情，有臺灣高
    等法院被告前案紀錄表在卷可稽，被告於受有期徒刑執行完
    畢，5年內故意再犯本件有期徒刑以上之罪，為累犯，爰依
    刑法第47條第1項規定，加重其刑；爰審酌被告施用毒品戕
    害自身健康、施用之次數、及被告為臺北市政府社會局列管
    有案之低收入戶，有卷附臺北市低收入戶卡1紙（見毒偵卷
    第38頁），另斟酌被告嗣後坦承犯行、犯後態度尚佳、且於
    本件查獲後、自97年5月20日起至臺北市立聯合醫院陽明院
    區接受美沙冬（methadone）治療、有該院診斷證明書1紙可
    稽，足見被告嗣後顯有戒除毒癮之意願等一切情狀，從輕量
    處如主文所示之刑。扣案注射針筒1支，雖經被告於警詢及
    偵訊時坦認係伊施用毒品所用之物，然被告迭於前開警詢、
    偵訊時供稱：以注射針筒施用第一級毒品海洛因之時間係在
    97年5月初等語（見偵卷第9頁、第36頁），業難認被告於本
    件施用第一級毒品犯行時（97年5月14日晚間10時許）確有
    使用扣案注射針筒之情，況被告嗣於本院審理時復明確供稱
    ：本件扣案注射針筒非伊所用、亦未曾用以施用毒品等語（
    見本院97年8月26日審判筆錄），此外，亦無其他積極證據
    足認被告確有於本件施用毒品犯行時使用扣案注射針筒，及
    被告另有於97年5月初施用第一級毒品之犯行，扣案注射針
    筒1支自無從宣告沒收，末此敘明。
據上論斷，應依刑事訴訟法第273條之1第1項、第299條第1項前
段，毒品危害防制條例第10條第1項，刑法第11條前段、第47條
第1項，判決如主文。
本案經檢察官高怡修到庭執行職務
中    華    民    國    97    年    8    月    27    日
                    刑事第六庭  法  官  張永宏
上正本證明與原本無異。
如不服本判決，應於判決送達後十日內，向本院提出上訴狀。
                                書記官  陳怡君
中    華    民    國    97    年    8    月    27    日
附錄本件論罪科刑法條全文
毒品危害防制條例第十條第一項
施用第一級毒品者，處 6 月以上 5 年以下有期徒刑。


司法院資訊處製作；財團法人民間司法改革基金會備份。
